臺灣高等法院刑事判決　　　　　　　　96年度上訴字第3998號
上　訴　人　臺灣臺北地方法院檢察署檢察官
被　　　告　甲○○
　　　　　　　　　　（另案於台灣台北監獄執行中）
上列上訴人因被告違反槍砲彈藥刀械管制條例案件，不服臺灣臺
北地方法院96年度訴字第535號，中華民國96年8月22日第一審判
決（起訴案號：臺灣臺北地方法院檢察署95年度偵字第26021號
），提起上訴，本院判決如下：
    主  文
上訴駁回。
    理  由
一、公訴意旨略以：被告甲○○明知具有殺傷力之子彈，係屬槍
    砲彈藥刀械管制條例第4條第1項第2款所列之管制物品，非
    經中央主管機關許可，不得持有，竟於不詳時、地，由年籍
    不詳之成年人士處，取得具有殺傷力之口徑9mm制式子彈6顆
    ，置於隨身背包內，未經許可而持有之。嗣於95年11月16
    日下午2時許，在臺大醫院附屬兒童醫院興建中地下1樓電梯
    出口，經警臨檢當場在被告身上之背包內查獲上開子彈6顆
    ，因認被告涉犯槍砲彈藥刀械管制條例第12條第4項之未經
    許可持有子彈罪嫌云云。
二、按被告未經審判證明有罪確定前，推定其為無罪；犯罪事實
    應依證據認定之，刑事訴訟法第一百五十四條定有明文。事
    實之認定，應憑證據，如未能發現相當證據，或證據不足以
    證明，自不能以推測或擬制之方法，為裁判基礎，最高法院
    40年台上字第86號判例要旨參照，此乃無罪推定原則及證據
    裁判主義之當然要求。次按認定犯罪事實，所憑之證據，雖
    不以直接證據為限，間接證據亦包括在內，然無論直接或間
    接證據，其為訴訟上之證明，須於通常一般之人均不致於有
    所懷疑，而得確信其為真實之程度者，始得據之為有罪之認
    定，倘其證明尚未達到此一程度，而有合理性懷疑之存在時
    ，即無從為有罪之認定。檢察官對於起訴之犯罪事實，應負
    提出證據及說服之實質舉證責任。倘其所提出之證據，不足
    為被告有罪之積極證明，或其指出證明之方法，無從說服法
    院以形成被告有罪之心證，基於無罪推定之原則，自應為被
    告無罪判決之諭知（最高法院76年台上字第4986號、92 年
    台上字第128號判例要旨可參）。
三、訊據被告固坦承與乙○○離開上述兒童醫院工地時，由其揹
    負內裝有子彈之背包，惟堅決否認有何經許可持有子彈之犯
    行，辯稱：不知背包內有子彈，且斯時係因乙○○稱要上廁
    所，委請伊暫時幫忙背一下等語。經查：
  (一)被告於警詢中雖曾自承：伊有感覺是重物，乙○○沒說是什
    麼東西，伊也沒問，但伊心裡有懷疑是槍械，想說等一下出
    電梯時再找機會看一下等語（見偵卷第10頁），然槍砲彈藥
    刀械管制條例上就未經許可持有子彈之處罰，限於行為人主
    觀上具備持有子彈之犯意，始得以該罪相繩。本案被告於揹
    背包時，主觀上縱有懷疑，然其既未確知背包內有子彈，本
    諸前述罪疑唯輕之原則，尚難遽為不利於被告之認定。
  (二)證人即同案被告乙○○於原審具結證稱：甲○○不知道包包
    內有子彈，包包是伊的，裡面子彈也是伊的，當時伊要去上
    廁所，才請甲○○幫伊背包包，伊沒有故意要陷害甲○○的
    意思等語（見原審卷第74頁背面），亦難認被告主觀上有非
    法持有子彈之犯意。至證人即本案查獲員警黃紹宸、黃述愷
    於原審雖均證稱：在兒童醫院工地地下1樓埋伏時，看到乙
    ○○、甲○○與林家澤從電梯口走出來，當時是甲○○揹著
    裝有子彈的包包等語（見原審卷第75頁背面至78頁），惟槍
    砲彈藥刀械管制條例之所謂持有，係指執持占有之謂，必將
    之置於自己管領之下，即實力支配狀態中，始為相當，如主
    觀上欠缺此犯意，僅因偶然之事由，而有短暫執持子彈之舉
    動，此單純之舉動，尚難與應受違法評價之持有子彈犯罪行
    為等視。依被告與乙○○均一致陳稱：斯時係因乙○○要上
    廁所，才由甲○○幫忙揹背包等語，嗣於出電梯口即為警查
    獲，足見被告揹負背包實歷時甚短，揆諸前揭所述，實難僅
    憑被告客觀上甚為短暫之執持具殺傷力子彈之偶然事由，遽
    認其有將子彈置於自己實力支配管領之下之認識。此外，復
    查無其他積極證據足以證明被告確有公訴人起訴之犯行，自
    屬不能證明被告犯罪。
四、原審審理結果，認不能證明被告犯罪，而諭知被告無罪判決
    ，經核其認事用法及證據取捨，均無違誤。檢察官上訴意旨
    以被告於偵訊內勤初訊時即供稱乙○○已告知因懼怕遭警查
    獲，欲將2支槍枝藏放於安全處所，方才將槍枝攜出，足徵
    被告已有持有槍（扣案槍枝無殺傷力）彈之認識，並實際有
    管領槍彈之行為，自應論以持有子彈罪云云，指摘原判決不
    當。被告於偵查初訊時固稱：伊只知道乙○○告訴伊那2支
    槍是啞吧槍，發不出去，因乙○○怕警察查獲，想把槍藏放
    更安全的地方，所以才把槍帶出來云云（見偵卷第87頁）。
    惟被告於原審時已稱：係乙○○於查獲後才說背包有槍，所
    以伊才這麼跟檢察官說等語。而依證人黃紹宸於原審證稱：
    查獲現場當時雜話很多，他們彼此在交談，所以回警局才問
    他們槍是誰的等語（見原審卷第76頁背面），且被告與乙○
    ○係同時由警局移送臺灣臺北地方法院檢察署，被告與乙○
    ○為警查獲後至檢察官初訊前，當中確有談話之機會，是被
    告於原審所陳，尚屬有據。況縱認被告於查獲前即經由乙○
    ○告知背包內有不能發射子彈之「啞吧槍」，然該槍枝既不
    能發射子彈，被告主觀上未有子彈持有之認識，亦合於情理
    ，即難認扣案子彈係在被告之認知下持有。上訴意旨猶執前
    詞指摘，其上訴為無理由，應予駁回。
據上論斷，應依刑事訴訟法第368條，判決如主文。
本案經檢察官謝英民到庭執行職務。
中　　華　　民　　國　　96　　年　　11　　月　　6 　　日
　　　　　　　　　刑事第二庭審判長法　官  呂丹玉
　        　　　　　　　          法　官  李麗玲
  　　　　　　　　　　　　　      法　官  林恆吉
以上正本證明與原本無異。
如不服本判決，應於收受送達後十日內向本院提出上訴書狀，其
未敘述上訴之理由者並得於提起上訴後十日內向本院補提理由書
（均須按他造當事人之人數附繕本）。
                                  書記官  劉文美
中　　華　　民　　國　　96　　年　　11　　月　　6 　　日
